臺灣臺南地方法院臺南簡易庭民事判決
109年度南簡字第1870號
原      告  吳嘉鴻  


                      送達處所臺南市○○區○○路000號00                                樓
被      告  黃瑋  

上列被告因侮辱案件，原告提起刑事附帶民事訴訟請求侵權行為
損害賠償，經本院刑事庭以109年度簡附民字第168號刑事附帶民
事訴訟裁定移送前來，本院於民國110年3月23日言詞辯論終結，
判決如下：
    主      文
被告應給付原告新臺幣壹萬元，及自民國一○九年十月九日起至
清償日止，按週年利率百分之五計算之利息。
原告其餘之訴駁回。
本判決原告勝訴部分得假執行。
    事實及理由
一、本件被告經合法通知，未於言詞辯論期日到場，核無民事訴
    訟法第386條所列各款情形，爰依原告之聲請，由其一造辯
    論而為判決。
二、原告起訴主張：兩造於民國（下同）109年3月15日15時5分
    許，在臺南市○區○○路00巷0號臺南市政府警察局第六分局灣
    裡派出所，被告因與原告和解過程發生爭吵，心生不悅，基
    於公然侮辱之犯意，以「你這個垃圾人（臺語）」等語，辱
    罵原告，足以貶損原告之名譽及社會評價，侵害原告名譽人
    格權，原告受此屈辱自是無法忍受，致有憂鬱、焦慮、易怒
    心情等情緒障礙問題求診於精神科，迄今仍持續追蹤治療中
    （參甲證2）。被告上開行徑，實使原告精神上遭受極大痛
    苦，為彌補原告之精神痛苦，爰依侵權行為損害賠償之法律
    關係，請求被告賠償精神損害等語。並聲明：被告應給付原
    告新臺幣120,000元，及自刑事附帶民事起訴狀繕本送達翌
    日起至清償日止，按年息百分之5計算之利息。
三、被告未於言詞辯論期日到場，亦未提出書狀作何聲明或陳述
    。
四、本院判斷之理由：
(一)原告主張被告於前揭時、地，以「你這個垃圾人（臺語）」
    等語，辱罵原告等情，經原告對被告提起刑事告訴，臺灣臺
    南地方檢察署檢察官以109年度偵字第13470號聲請簡易判決
    處刑，本院刑事庭以109年度簡字第2922號刑事簡易判決判
    處被告犯公然侮辱罪，處罰金新臺幣（下同）8,000元，如
    易服勞役，以1,000元折算一日確定在案，有臺灣臺南地方
    檢察署檢察官109年度偵字第13470號聲請簡易判決處刑書、
    本院109年度簡字第2922號刑事簡易判決書在卷可憑(見本院
    臺南簡易庭109年度南司簡調字第1407號第15至20頁，下稱
    調解卷)，且被告對於原告主張上開事實，並未提出任何書
    狀或證據以供本院審酌，依民事訴訟法第280條第3項前段準
    用同條第1項之規定，應視同自認。本院綜合上開事證，依
    調查證據之結果，堪認原告所主張之前揭事實，可信為真實
    。
(二)按因故意或過失，不法侵害他人之權利者，負損害賠償責任
    ；不法侵害他人之身體、健康、名譽、自由、信用、隱私、
    貞操，或不法侵害其他人格法益而情節重大者，被害人雖非
    財產上之損害，亦得請求賠償相當之金額，民法第184條第1
    項前段、第195條第1項前段分別定有明文。所謂之名譽，通
    常係指人格在社會生活上所受之尊重，即其在社會上之評價
    而言；故侵害名譽權，係指以言語、文字、漫畫或其他方法
    貶損他人在社會上之評價，使其受到他人憎惡、蔑視、侮辱
    、嘲笑或不齒與其來往，是否構成侵害名譽權，應就社會一
    般人之評價，客觀判斷之。又名譽有無受損害，應以社會上
    對個人評價是否貶損作為判斷之依據，苟其行為足以使他人
    在社會上之評價受到貶損，不論其為故意或過失，均可構成
    侵權行為，其行為不以廣佈於社會為必要，僅使第三人知悉
    其事，亦足當之（最高法院90年台上字第646號判例參照）
    。本件被告於臺南市○區○○路00巷0號臺南市政府警察局第六
    分局灣裡派出所，對原告辱罵臺語「你這個垃圾人」等語，
    在一般社會通念上，係使人感受難堪屈辱為目的之詞彙，客
    觀上應屬具有針對性之人身攻擊之言論，足使見聞之人對於
    原告產生憎惡、蔑視之負面觀感，貶損原告之社會評價及人
    格尊嚴，不法侵害原告之名譽權，原告依前開規定請求被告
    賠償其非財產上之損害，自屬有據。
(三)次按慰藉金之賠償須以人格權遭遇侵害，使精神上受有痛苦
    為必要，其核給之標準固與財產上損害之計算不同，然非不
    可斟酌雙方身分資力與加害程度，及其他各種情形核定相當
    之數額（最高法院51年台上字第223號判例要旨參照）。民
    法第195條不法侵害他人人格法益得請求賠償相當之金額，
    應以實際加害之情形、被害人所受精神上痛苦之程度、賠償
    權利人之身分、地位、經濟能力，並斟酌賠償義務人可歸責
    事由、程度、資力或經濟狀況綜合判斷之。本院審酌原告於
    本院審理中自陳其大專畢業，已婚，有子女，現開建設公司
    蓋房子，並非負責人，從事營造部分工作，月收入約4至5萬
    元(見本院臺南簡易庭109年度南簡字第1870號卷第33至34頁
    ，下稱本院卷)；被告則為高職畢業，職業為工，家庭經濟
    狀況小康(見調解卷第15頁)；另參酌本院調取兩造稅務電子
    閘門財產所得調件明細表（見本院卷第37至42頁），是依兩
    造身分、地位、經濟能力，兼衡本件事實經過及發生地點、
    對原告人格貶損之程度及所受精神上之痛苦程度等一切情狀
    ，認原告請求被告賠償精神慰撫金120,000元，尚屬過高，
    本院認應以10,000為適當，逾此部分之請求，不應准許。
(四)末按給付無確定期限者，債務人於債權人得請求給付時，經
    其催告而未為給付，自受催告時起，負遲延責任。其經債權
    人起訴而送達訴狀，或依督促程序送達支付命令，或為其他
    相類之行為者，與催告有同一之效力。遲延之債務，以支付
    金錢為標的者，債權人得請求依法定利率計算之遲延利息。
    應付利息之債務，其利率未經約定，亦無法律可據者，週年
    利率為百分之五。民法第229條第2項、第233條第1項前段及
    第203條定有明文。經查，本件損害賠償之債並無確定給付
    期限，依前開規定，本件既經原告提起刑事附帶民事訴訟而
    送達訴狀，與催告有同一效力，被告於受催告之翌日起負遲
    延責任；查本件被告之刑事附帶民事起訴狀繕本係於109年9
    月28日寄存於臺南市政府警察局第六分局鹽埕派出所，有送
    達證書一紙在卷可按（見本院109年度簡附民字第168號卷第
    13頁），依民事訴訟法第138條第2項規定，寄存送達自寄存
    之日起經10日發生效力，而寄存日不算入，上開書狀繕本於
    109年10月8日送達，則原告本於侵權行為之法律關係，請求
    被告應給付自刑事附帶民事起訴狀繕本送達被告之翌日即自
    109年10月9日起，至清償日止，按週年利率百分之五計算之
    遲延利息，為有理由，應予准許。
五、綜上所述，被告以公然侮辱方式侵害原告名譽權，原告依民
    法第184條第1項前段及第195條第1項之規定，請求被告給付
    10,000元，及自109年10月9日起至清償日止，按週年利率百
    分之5計算之利息，為有理由，應予准許；逾此範圍之請求
    ，則屬無據，應予駁回。
六、本判決原告勝訴部分，係屬民事訴訟法第427條第1項簡易訴
    訟事件所為被告敗訴之判決，依同法第389條第1項第3款規
    定，應依職權宣告假執行。又本件訴訟係原告提起刑事附帶
    民事訴訟，由本院刑事庭依刑事訴訟法第504條第1項前段規
    定移送前來，依同條第2項規定免繳納裁判費，本院審理期
    間亦未增加其他必要之訴訟費用，自無庸為訴訟費用負擔之
    諭知，附予敘明。
七、據上論結，本件原告之訴為一部有理由、一部無理由，依民
    事訴訟法第436條第2項、第385條第1項前段、第389條第1項
    第3款，判決如主文。
中　　華　　民　　國　 110　　年　　4 　　月　　6 　　日
                       臺南簡易庭    法  官  朱中和
以上正本係照原本作成。
如不服本判決，應於送達後20日內，向本院提出上訴狀並表明上
訴理由，如於本判決宣示後送達前提起上訴者，應於判決送達後
20日內補提上訴理由書（須附繕本），如委任律師提起上訴者，
應一併繳納上訴審裁判費。
中　　華　　民　　國　 110　　年　　4 　　月　　6 　　日
                                書記官  周信義